【裁判字號】    88,交上更(一),218
【裁判日期】    890530
【裁判案由】    過失致死
【裁判全文】
臺灣高等法院臺中分院刑事判決              八十八年度交上更(一)字第二一八號
    上  訴  人  臺灣南投地方法院檢察署檢察官
    上訴人  即
    被      告  丁○○
右上訴人因過失致死案件，不服臺灣南投地方法院八十五年度交訴字第二十二號中華
民國八十五年九月二十四日第一審判決（起訴案號：臺灣南投地方法院檢察署八十四
年度偵字第四五二七號），提起上訴，經判決後由最高法院第一次發回更審，本院判
決如左：
      主  文
原判決撤銷。
丁○○從事業務之人，因業務上之過失致人於死，處有期徒刑捌月。
      事  實
一、丁○○係宏榮貨運股份有限公司司機，為從事駕駛業務之人，於民國 (下同 )八
    十四年七月二十二日上午十一時二十分許，駕駛車號ＸＧ－○七五號營業大貨車
    ，沿竹山鎮○○路○段由竹山鎮往雲林縣林內鄉方向行駛，行經集山路三段與沈
    潭巷口前速度限制為時速五十公里以下之路段時，本應注意行車速度應依標誌之
    規定，及大貨車不得行駛內側車道暨汽車行駛時，駕駛人應注意車前狀況及兩車
    相隔之距離，隨時採取必要之安全措施，依當時情形，又無不能注意之情事，竟
    疏未注意，於上開速限標誌限制行車時速為五十公里以下之路段，以時速六十五
    公里以上之速度超速行駛，適遇乙○○駕駛車號ＬＪＡ－八三○號重機車 (起訴
    書誤載為ＬＴＡ－八三○)附載張劉嬌，沿集山路三段外側車道在丁○○之大貨
    車前方行駛，欲駛至沈潭巷巷口左轉，丁○○於距乙○○所駕之機車五十公尺前
    即已發現乙○○有向內側車道變換車道之情形，竟未採取緊急煞車之必要安全措
    施，仍繼續沿內側車道前行，而於超越尚在外側車道行駛之乙○○時，疏未注意
    兩車相隔之距離，致其所駕之大貨車右後車身板台下方之鐵架，及右後車輪擦撞
    乙○○所駕駛之機車，乙○○及張劉嬌因而人車倒地，乙○○受有左尺骨橈骨開
    放性骨折、左前臂皮膚缺損、左手腕掌指關節僵直、左足開放性骨折合併皮膚缺
    損、左足變形、頭部外傷後遺症記憶喪失等傷害 (乙○○於八十七年七月二十九
    日已另因敗血症併心肺衰竭死亡)。張劉嬌則因腦挫傷、顱骨骨折當場死亡。丁
    ○○肇事後停留現場，待竹山分局警員張衡昇前來處理而尚不知何人肇事前，向
    警員申告犯罪事實而自首。
二、案經南投縣警察局竹山分局報請臺灣南投地方法院檢察署檢察官相驗後自動檢舉
    （八十四年度偵字第四五二七號）及指定代行告訴人丙○○訴由（八十五年度偵
    字第○四七○號）臺灣南投地方法院檢察署檢察官偵查起訴。
    理      由
一、訊據上訴人即被告丁○○對於在右揭時地肇事致被害人張劉嬌死亡、乙○○受傷
    之事實坦承不諱，惟辯稱：伊所駕之車車頭已過，係乙○○所騎之機車突然轉彎
    云云，惟查肇事現場位於集山路三段往雲林縣林內鄉○○○道○道線處，被告車
    右後車身板台鐵架及右後車輪均留有撞擊痕跡，被告車於肇事後，距集山路與沈
    潭巷口車道端線七三點八公尺處起留有煞車痕跡長二十九公尺（右後輪）等情，
    有道路交通事故調查報告表(二)現場圖及現場照片六張在卷可稽，而被告於偵查中
    自承與被害人機車發生撞擊後並未加速，則依交通部六十六年十月二十七日交路
    (66)字第一○二七五號函頒之「一般公路汽車煞車距離、行車速度對照表」推算
    ，其當時車速當在時速六十五公里以上，被告超速行駛之事實已可認定，次查被
    告自承於距被害人約五十公尺前，即已發現被害人向內側車道偏駛，欲左轉沈潭
    巷，伊當時尚有鳴喇叭，再自內側車道超越等情（見八十四年七月二十二日警訊
    筆錄及同日暨八十四年十二月十三日偵訊筆錄），足見被告當時尚有充足之時間
    、空間注意採取避讓及減速之必要安全措施，再查被害人機車倒地後，於集山路
    三段往雲林縣林內鄉○○○道○道線處留有機車刮地痕跡一處，有上開道路交通
    事故調查報告表(二)所繪現場圖可參，足見被告於超越被害人機車當時，未保持相
    當之間隔，復查被害人張劉嬌係因本件車禍腦挫傷、顱骨骨折當場死亡，亦經臺
    灣南投地方法院檢察署檢察官督同法醫師相驗明確，製有相驗屍體證明書、驗斷
    書及勘驗筆錄等在卷可憑，而被害人乙○○因本件車禍受有左尺骨橈骨開放性骨
    折、左前臂皮膚缺損、左手腕掌指關節僵直、左足開放性骨折合併皮膚缺損、左
    足變形、頭部外傷後遺症記憶喪失等傷害，亦有佑民醫院八十四年十二月八日佑
    字第八四一二○八八號診斷證明書及農民健康保險殘廢診斷書各一紙在卷可按，
    據上開殘廢診斷書所載，被害人乙○○所受之傷雖致殘廢無好轉可能，屬重大，
    但非不治，僅功能減損，有佑民綜合醫院八十九年四月八日八九佑院務字第一○
    四一號及八十九年四月十八日八九佑院務字第一○四七號函在卷可參，被害人張
    乙○○所受之傷並非重傷亦堪認定。按行車速度應依標誌之規定，又汽車行駛時
    ，駕駛人應注意車前狀況及兩車併行之間隔，並隨時採取必要之安全措施，大型
    汽車除超越同一車道之前車或準傋左轉彎外，不得在內側車道行駛，道路交通安
    全規則第九十三條第一項、第九十四條第三項、第九十八條第一項第一款分別定
    有明文。被告領有職業大貨車駕駛執照，且擔任職業駕駛人，對上開規定自不能
    諉為不知，而依當時情形，天候晴天，路面乾燥視距良好，並無不能注意之情事
    ，有前開道路交通事故調查報告表可考，被告竟疏未注意而超速行駛，復於發現
    被害人欲駛入內側車道時未採取必要之減速或避讓之安全措施，反欲自內側車道
    超越被害人機車，於超越時復未注意兩車併行之間隔，致其右後車身及車輪擦撞
    被害人機車，而發生本件車禍，被告所為，自有過失，而乙○○駕駛重機車，準
    備左轉而變換行駛內側車道，被超速及未保持安全間隔之被告大貨車擦撞，應無
    過失而無肇事因素，本件經送台灣省車輛行車事故覆議鑑定委員會鑑定結果，亦
    持與本院上開相同之見解，有該會覆議意見書在卷可考，而台灣省南投縣車輛行
    車事故鑑定委員會雖認定：被害人乙○○騎機車自外側車道變換內側車道，疏未
    注意後方來車而與有過失，然其未審酌被告係超速及違規超車未保持安全間隔，
    非被害人乙○○所能預料，其鑑定自不足採為被告有利之證據，被告之過失犯行
    與被害人張劉嬌、乙○○所受死亡、傷害間，顯有相當因果關係，被告所辯不足
    採信，事證已臻明確，被告犯行洵堪認定。至被害人乙○○嗣於八十七年七月二
    十九日另因敗血症併心肺衰竭死亡，與其因本件車禍所受之傷害間隔已久，並無
    直接因果關係，有上開佑民綜合醫院八十九年四月十八日八九佑院務字第一○四
    七號函在卷可查，併予敘明。
二、查被告自承任職宏榮貨運股份有限公司司機，為從事駕駛業務之人，核被告所為
    ，係犯有刑法第二百七十六條第二項之業務上過失致人於死及同法第二百八十四
    條第二項前段之業務上過失傷害罪，被告以一過失行為同時致張劉嬌死亡、乙○
    ○受傷，為想像競合犯，應從較重之刑法第二百七十六條第二項之業務上過失致
    人於死罪一罪論處，又被告肇事後未離開現場，而於犯罪未發覺之前，向前往現
    場處理之警員自首犯行，有南投縣警察局竹山分局警員張衡昇在原審結證：丁○
    ○一直待在現場，他請我過去看，告訴我不知是否他碰撞的，我過去看發現有擦
    撞及血跡後，丁○○有表示願接受法律的制裁等語可稽，應依刑法第六十二條前
    段之規定減輕其刑，原審予以論罪刑科，固非無見，但本件被害人乙○○所受之
    傷害並非重傷，另被告過失行為乃肇事之原因，被害人乙○○並無肇事因素，無
    過失如前所述，惟原判決認被害人乙○○所受之傷係重傷且其騎機車肇事亦有過
    失，尚有未洽，檢察官上訴指摘原審就被害人乙○○所受之傷害，依刑法第二百
    八十四條第二項後段論科不當即非無據，被告上訴辯稱伊並無過失，原審量刑過
    重，雖無理由，原判決既有上述可議之處，應予撤銷改判，爰審酌被告駕駛大貨
    車，無視於前有機車，不予禮讓，仍超速行駛，造成重大傷亡，惡性非輕，然犯
    罪後態度尚稱良好，尚知悔悟，及就被害人張劉嬌部分達成民事和解，賠償新臺
    幣一百十七萬元，有調解書附卷足按而就被害人乙○○重傷部分，尚未達成民事
    和解等一切情狀，量處如主文第二項所示之刑。
三、據上論斷，應依刑事訴訟法第三百六十九條第一項前段、第三百六十四條、第二
    百九十九條第一項前段、刑法第二百七十六條第二項、第二百八十四條第二項前
    段、第五十五條、第六十二條前段、罰金罰鍰提高標準條例第一條前段，判決如
    主文。
本案經檢察官甲○○到庭執行職務。
中      華      民      國    八十九     年      五       月    三十    日
                                  臺灣高等法院臺中分院刑事第九庭
                                        審判長法  官  胡  森  田
                                              法  官  趙  春  碧
                                              法  官  康  應  龍
右正本證明與原本無異。
如不服本判決應於收受送達後十日內向本院提出上訴書狀，其未述上訴之理由者並
得於提起上訴後十日內向本院補提理由書（均須按他造當事人之人數附繕本）。
                                              書記官  阮  正  枝
中      華      民      國    八十九     年      六       月     一     日
附錄：
刑法第二百七十六條第二項：從事業務之人，因業務上之過失犯前項之罪者，處五年
以下有期徒刑或拘役，得併科三千元以下罰金。
得上訴。
                                                                        Ｑ


司法院資訊處製作；財團法人民間司法改革基金會備份。
